最高法院刑事判決
                      111年度台上字第4373號
上  訴  人  臺灣高等檢察署高雄檢察分署檢察官呂建昌
上  訴  人  
即  被  告  詹立農                     


上列上訴人等因被告違反毒品危害防制條例案件，不服臺灣高等
法院高雄分院中華民國111年6月16日第二審判決（111年度原上
訴字第1號，起訴案號：臺灣高雄地方檢察署110年度偵字第6688
號），提起上訴，本院判決如下：
    主  文
上訴駁回。
    理  由
一、按刑事訴訟法第377條規定，上訴於第三審法院，非以判決
    違背法令為理由，不得為之。是提起第三審上訴，應以原判
    決違背法令為理由，係屬法定要件。如果上訴理由書狀並未
    依據卷內訴訟資料，具體指摘原判決不適用何種法則或如何
    適用不當，或所指摘原判決違法情事，顯與法律規定得為第
    三審上訴理由之違法情形，不相適合時，均應認其上訴為違
    背法律上之程式，予以駁回。
二、本件原審審理結果，認定上訴人即被告（下稱被告）詹立農
    有如原判決事實欄所載之違反毒品危害防制條例犯行明確，
    因而撤銷第一審之科刑判決，依毒品危害防制條例第17條第
    2項、第1項、刑法第25條第2項等規定遞減輕其刑後，改判
    仍論處被告犯販賣第二級毒品未遂罪刑（有期徒刑1年8月）
    ，並諭知沒收之判決。已詳敘其調查證據之結果，及憑以認
    定犯罪事實之心證理由。並對被告所為何以非屬牙保禁藥，
    且符合毒品危害防制條例第17條第1項減輕其刑規定，均依
    卷內證據資料詳為指駁及說明。所為論斷，核無悖於論理法
    則與經驗法則，且有卷內證據資料可資覆按，自不得任意指
    為違法。
三、被告上訴意旨略以：其為初犯，犯行輕微，本案容有情輕法
    重之情，原判決未依刑法第59條規定酌減其刑，亦未諭知緩
    刑，有判決不適用法則之違背法令等語。惟查：
　㈠刑法第59條之酌量減輕其刑，必其犯罪情狀顯可憫恕，在客
    觀上足以引起一般人之同情，認為即予宣告法定最低度刑，
    猶嫌過重，始有其適用，此屬法院得依職權自由裁量之事項
    ，苟無濫用裁量權或裁量明顯不當情形，自不得任意指為違
    法。又此所謂法定最低度刑，固包括法定最低本刑，惟遇有
    其他法定減輕之事由者，則應指適用其他法定減輕事由減輕
    其刑後之最低度刑而言。且是否適用刑法第59條酌減其刑，
    法院有權斟酌決定，當事人自不得以未依刑法第59條酌減其
    刑，執為適法之第三審上訴理由。原判決已於理由內說明對
    於被告販賣第二級毒品未遂犯行，分別依毒品危害防制條例
    第17條第2項、第1項、刑法第25條第2項等規定遞減輕其刑
    後，不依刑法第59條酌減其刑之理由，尤無違法可言。
  ㈡又宣告緩刑與否，事實審法院本屬有權斟酌決定，當事人自
    不得以未宣告緩刑，即執為第三審上訴之理由。況緩刑之宣
    告，除應具備刑法第74條第1項所定之條件外，並須有以暫
    不執行刑罰為適當之情形，始足當之，而屬法院裁判時得依
    職權裁量之事項，是法院未為緩刑宣告，本無說明理由之必
    要。本件原判決已說明被告不予宣告緩刑之理由，更無違法
    可指。
　㈢被告徒以上情漫指原判決違背法令，無非係就原判決科刑裁
    量職權之適法行使，任憑己意，而為指摘，並非適法之第三
    審上訴理由。
四、檢察官上訴意旨略以：㈠本案並非被告到案後揭發他人犯 行
    ，而是帶同喬裝購毒者之員警陳政達前往與楊宗憲完成毒 
    品交易，被告既未持有毒品，何來毒品上游？自難認被告所
    為符合毒品危害防制條例第17條第1項減輕其刑之規定。㈡被
    告媒介楊宗憲與員警交易甲基安非他命，係另犯藥事法第83
    條第4項之牙保禁藥未遂罪，且與販賣第二級毒品未遂罪，
    犯意各別，構成要件互殊，應分論併罰。原判決疏未斟酌及
    此，自有不適用法則之違法。且被告既是在牙保禁藥，並非
    意在供出上手，益徵原判決依上開規定減輕其刑，其適用法
    則尚有不當等語。惟查：
  ㈠本件依原判決事實之認定，被告係基於販賣第二級毒品營利
    之犯意，於民國110年3月12日中午12時57分之前某時，以其
    所持用之行動電話登入通訊軟體「BAND」群組，並以暱稱刊
    登販賣毒品隱喻訊息，經員警網路搜巡發現前揭販毒訊息後
    ，即喬裝買家，以上開通訊軟體與被告接洽，談妥以含車資
    共計新臺幣（下同）4000元之價格購買甲基安非他命1公克
    ，並約定在高雄市○○區○○路00號之○○汽車旅館201號車庫交
    易。被告依約定時間抵達旅館，與喬裝買家員警見面後要求
    先給付3000元，待其向上游取得甲基安非他命，再行交付並
    收取車資1000元，然為員警所拒，被告旋表示可直接帶同員
    警向上游調取甲基安非他命，待完成交易後再給付車資1000
    元。隨後，被告以通訊軟體「微信」與上手楊宗憲聯絡購買
    毒品事宜，並約定在高雄市○○區○○○路00巷交易，且與員警
    相約在同路段00號之○○百貨前會合，嗣員警依約在○○百貨門
    口與其會合後，被告即帶同員警前往○○○路00巷內，在該巷
    弄內等候之楊宗憲則以手勢向員警表示欲交易之甲基安非他
    命塞在巷內鐵桿環內，員警上前查看後，隨即表明身分，被
    告與楊宗憲當場為警查獲而未遂。原審復於理由內說明：被
    告帶警員陳政達佯裝之購毒者去向上手楊宗憲買毒，是為完
    成其先前與員警之販毒約定，以完足販毒行為，並非已中斷
    販毒意思而另起牙保毒品買賣之犯意，檢察官主張被告係牙
    保介紹購買禁藥，另涉藥事法第83條之牙保禁藥罪嫌，應有
    誤會等旨綦詳。稽之卷內資料，楊宗憲上開販賣第二級毒品
    予被告部分，業經第一審法院以110年度訴字第297、604號
    判決，認其係犯販賣第二級毒品未遂罪，判處有期徒刑3年1
    0月確定，有楊宗憲前案紀錄表、上開判決附卷可憑。依彼
    等行為相互勾稽，可知員警並不認識楊宗憲，其自始係與被
    告接洽聯絡購毒，就購毒之種類、數量、金額、交易時地等
    節，亦是與被告達成協議，而被告已與員警約定以4000元價
    格交易，僅因當時手上尚無毒品，始另行與楊宗憲談妥以30
    00元購買甲基安非他命，用以交貨給員警，賺取價差利潤。
    則員警購買毒品之對象顯然為被告，被告於本件毒品交易乃
    立於「出賣人」之角色，並非僅係居間介紹媒介「牙保」，
    所為自非牙保禁藥。原判決就此部分認事用法，尚無違誤。
    檢察官上訴意旨係就原判決已說明事項，持憑己見，重為事
    實及法律上之主張，與法律規定得為第三審上訴理由之違法
    情形，不相適合。
　㈡毒品危害防制條例第17條第1項規定：犯第4條至第8條、第10
    條或第11條之罪，供出毒品來源，因而查獲其他正犯或共犯
    者，減輕或免除其刑。其立法旨意在於鼓勵被告具體提供其
    毒品上游，擴大追查毒品來源，俾有效斷絕毒品之供給，以
    杜絕毒品泛濫，祇須被告願意供出毒品來源之上手，因而查
    獲其他正犯或共犯者，即可邀減輕或免除其刑之寬典。而其
    中所言「查獲」，除指查獲該其他正犯或共犯外，並兼及被
    告所指其毒品來源其事。是若有偵（調）查犯罪職權之公務
    員尚無確切之證據，足以合理懷疑該被查獲之人為被告所供
    其毒品來源者，縱使該正犯或共犯同時與被告被查獲，則因
    被告翔實供出毒品來源之具體事證，因而使有偵（調）查犯
    罪職權之公務員知悉而對之發動偵（調）查，進而查知其他
    正犯或共犯關於本案毒品來源之事證，並因而查獲，被告仍
    得依上開規定，獲邀減輕或免除其刑之寬典。原判決已依上
    開認定之事實，載敘：雖被告供出上手並帶員警前往與毒品
    上手會面時，並不知該人有員警身分，然楊宗憲確實係因被
    告之供述而讓警方查獲以杜絕毒品之擴散，並且是被告帶警
    方親自查獲，自應從寬認定被告屬有供出上游而查獲，依毒
    品危害防制條例第17條第1項減輕其刑等旨綦詳。查本案因
    警察人員鎖定之毒品交易對象為被告而非楊宗憲，則楊宗憲
    嗣出現於案發現場，並非警察人員事先所得預見。若非因被
    告供述，員警尚無確切之證據，足以合理懷疑楊宗憲即為被
    告之毒品來源，是雖被告與楊宗憲同時被查獲，乃因被告供
    出毒品上手，始能因而查知關於本案毒品來源之事證，自應
    寬認被告所為符合毒品危害防制條例第17條第1項減輕其刑
    之規定。檢察官上訴意旨係就原判決已說明論斷之事項，再
    事爭執，而為指摘，亦非上訴第三審之適法理由。
五、依上所述，本件上訴均違背法律上之程式，應予駁回。
據上論結，應依刑事訴訟法第395條前段，判決如主文。
中　　華　　民　　國　　111 　年　　11　　月　　9 　　日
                  刑事第八庭審判長法　官  何  菁  莪
                                  法　官  何  信  慶
                                  法　官  朱  瑞  娟
                                  法　官  劉  興  浪
                                  法　官  黃  潔  茹
本件正本證明與原本無異
                                  書記官
中　　華　　民　　國　　111 　年　　11　　月　　16　　日